臺灣高等法院刑事裁定　　　　　　　　　　　　　　九十一年度聲再字第一四三號
　　再審聲請人　甲　○
　　即受判決人
右聲請人因詐欺案件，對於本院九十年度上易字第三七四號，中華民國九十年十二月
十三日確定判決（第一審案號：臺灣臺北地方法院八十九年度易字第一二六八號；偵
查案號：臺灣臺北地方法院檢察署八十八年度調偵字第五六三號），聲請再審，本院
裁定如左：
    主      文
再審之聲請駁回。
    理      由
一、聲請意旨略以：聲請人即受判決人甲○前因涉嫌詐欺案件，經臺灣臺北地方法院
    檢察署檢察官以八十八年度調偵字第五六三號提起公訴，再經本院以九十年度上
    易字第三七四號判決，認聲請人犯刑法第三百三十九條第一項詐欺取財罪，判處
    有期徒刑九月確定。惟查：(一)本件同案被告邱彪與告訴人丁炫伶係朋友關係，且
    邱彪數度至投資買賣標的之房地現場勘查，聲請人並未說服丁炫伶投資；(二)邱彪
    與房地所有人商嘉玲就本件投資買賣商談數星期，此為證人商嘉玲、房屋仲介商
    震旦王之業務員簡宏宇所承認，嗣後係因邱彪認本件投資複雜且標的物被停水、
    停電，始停止投資，邱彪並通知聲請人、丁炫伶及投資人邱林鑫表示不再投資此
    案，且會退還投資款，惟邱彪嗣後挪用此投資款項，並非聲請人詐欺；(三)聲請人
    亦交付邱彪新臺幣一百萬元之投資款，茍聲請人確與邱彪共同詐欺，何須交付其
    上開投資款？(四)聲請人為房屋仲介商震旦王加盟總部之總經理，簡宏宇為加盟店
    之業務員，其間隔著數層管理關係，聲請人無從知悉本件投資買賣進行程度，原
    確定判決以此認定聲請人自始無購買意願，自屬不當；(五)聲請人發與丁炫伶之傳
    真函所稱屋主同意退款，係邱彪告訴聲請人、丁炫伶及邱林鑫後，由聲請人所為
    轉述，豈能以此認定聲請人詐欺？(六)本案投資標的物係簡宏宇受商嘉玲之託銷售
    房地，邱彪係與簡宏宇接觸後，始邀聲請人、丁炫伶及邱林鑫投資，並非聲請人
    介紹邱彪與商嘉玲，且本件投資決定權在邱彪，聲請人並未阻止邱彪投資，而商
    嘉玲至震旦王總部辦公室時，聲請人正好在場，簡宏宇要聲請人與商嘉玲打招呼
    ，何況當天邱彪亦在場，邱彪、簡宏宇及商嘉玲談完後即至遠企廣場喝咖啡，怎
    能認邱彪嗣後避不見面？足認商嘉玲之證述並非事實；是原確定判決有如上所述
    錯誤，為此聲請再審云云。
二、按「有罪之判決確定後，有左列情形之一者，為受判決人之利益，得聲請再審︰
    一原判決所憑之證物已證明其為偽造或變造者。二原判決所憑之證言、鑑定或通
    譯已證明其為虛偽者。三受有罪判決之人，已證明其係被誣告者。四原判決所憑
    之通常法院或特別法院之裁判已經確定裁判變更者。五參與原判決或前審判決或
    判決前所行調查之推事，或參與偵查或起訴之檢察官，因該案件犯職務上之罪已
    經證明者。六因發現確實之新證據，足認受有罪判決之人應受無罪、免訴、免刑
    或輕於原判決所認罪名之判決者。」、「不得上訴於第三審法院之案件，除前條
    規定外，其經第二審確定之有罪判決，如就足生影響於判決之重要證據漏未審酌
    者，亦得為受判決人之利益，聲請再審。」，刑事訴訟法第四百二十條第一項、
    第四百二十一條分別定有明文，是受判決人為其利益對於確定判決聲請再審，須
    具備上揭法定原因為限。又法院認為無再審理由者，應以裁定駁回之；經前項裁
    定後，不得更以同一原因聲請再審，亦為刑事訴訟法第四百三十四條所明文。經
    查：
    (一)聲請人因詐欺案件，經本院於民國九十年十二月十三日以九十年度上易字第三
      七四號刑事判決判處有期徒刑九月確定，此有上開判決影本在卷可稽。
    (二)聲請人右揭聲請再審理由，其中(一)(二)(三)部分，前經聲請人以同一理由聲請再審
      ，經本院認所為聲請為無理由，於九十一年三月二十九日以九十一年度聲再字
      第七五號裁定駁回其聲請，有該裁定影本在卷可憑，聲請人復執為本件聲請再
      審理由，自不合法。
    (三)聲請人雖未於所提出聲請狀內表明憑以聲請再審之法律依據，然核其所持聲請
      再審理由，其中(四)(五)(六)部分，經核與刑事訴訟法第四百二十條第一項第一二三
      四五款顯不相符，而該條項第六款所謂發見確實之新證據，係指該證據當時已
      經存在，為法院及當事人所不知，事後始經發見，且必須可認為確實足以動搖
      原確定判決而為受判決人有利之判決者，始足當之，若經原法院審酌或捨棄不
      採者，非屬該款所謂發見之新證據，又證人所為之證言是否可採，尚須經過調
      查程序決定取捨，亦非確實足以動搖原確定之判決而為受判決人有利之判決，
      與上述所謂發見確實之新證據，有所不合。經查，聲請人所執右揭(四)(五)事由部
    分，業經確定判決法院予以審酌，並於判決內敘明為不利於受判決人認定之理
      由（理由一─(二)、一─(四)），核非屬所謂新證據至明；次查，聲請人於再審聲
      請理由(六)，雖指稱證人商嘉玲原審證述不可採云云，然該證人證言既經確定判
      決法院予以審酌，是否足採，亦為法院職權調查及得依自由心證予以斟酌之範
      圍，並非刑事訴訟法第四百二十條第一項第六款所謂發見確實之新證據，亦與
      同法第四百二十一條規定再審事由不符。
三、綜右理由，本件聲請人所舉聲請再審之事由，其中(一)(二)(三)部分為不合法，其餘(四)
    (五)(六)部分，核與刑事訴訟法第四百二十條第一項、第四百二十一條規定無一相符
    ，為無理由，所為再審之聲請，應予駁回。
據上論斷，應依刑事訴訟法第四百三十三條、第四百三十四條第一項裁定如主文。
中    華    民    國      九十一      年      五      月     二十八     日
                            臺灣高等法院刑事第十九庭
                                審判長法  官  許  國  宏
                                      法  官  洪  光  燦
                                      法  官  林  勤  純
右正本證明與原本無異。
本裁定不得抗告。
                                      書記官  葉  瑩  庭
中    華    民    國      九十一      年      五      月     二十九     日
